臺灣高等法院高雄分院刑事判決　　　　95年度上訴字第1732號
上　訴　人
即　被　告　甲○○
　　　　　　　　　　（另案在臺灣高雄監獄執行中）
選任辯護人　陳豐裕律師
上列上訴人因違反毒品危害防制條例案件，不服臺灣高雄地方法
院94年度訴字第1106號中華民國95年8 月2 日第一審判決（起訴
案號：臺灣高雄地方法院檢察署93年度偵字第16938 、21434 號
。併辦案號：同署94年度偵字第23248 、26024 號），提起上訴
，本院判決如下：
     主  文
原判決撤銷。
甲○○連續販賣第一級毒品，處無期徒刑，褫奪公權終身，扣案
如附表一編號1 所示之物，均沒收銷燬；附表一編號2 所示之物
，均沒收之；未扣案之新臺幣肆萬壹仟元沒收，如全部或一部不
能沒收時，以其財產抵償之。又連續販賣第二級毒品，處有期徒
刑捌年，扣案如附表二編號1 所示之物，均沒收銷燬；附表二編
號2 所示之物，均沒收之；未扣案之新臺幣拾陸萬貳仟元沒收，
如全部或一部不能沒收時，以其財產抵償之。應執行無期徒刑，
褫奪公權終身。扣案如附表一、二各編號1 所示之物，均沒收銷
燬之；附表一、二各編號2 所示之物，均沒收之；未扣案之新臺
幣貳拾萬仟元沒收，如全部或一部不能沒收時，以其財產抵償
之。
     事  實
一、甲○○明知海洛因係毒品危害防制條例第2 條第2 項第1 款
    所列之第一級毒品，不得販賣、持有，竟基於意圖營利販賣
    第一級毒品海洛因之概括犯意，自民國93年1 月間某日起至
    94年9 月13日某時止，以其所有門號0000000000號行動電話
    作為販賣海洛因之聯絡工具，連續為下列犯行：
  (一)於93年1 月間某日及同年2 月間某日，在其位於高雄市○○
    區○○路13巷17號住處，販賣海洛因予已成年之A2（真實姓
    名年籍詳卷內所附年籍對照表）各1 次，每次重約半錢（即
    1.875 公克），價格為新臺幣（下同）1 萬元，所得共計2
    萬元。
  (二)於94年8 月19日凌晨5 時許，在高雄縣鳳山市○○○街72巷
    24弄6 號2 樓附近之「虎廟」旁，販賣重量不詳，售價1,00
    0 元之海洛因予陳嘉賓1 次。
  (三)於94年9 月13日某時，在高雄市○○路上「舒活汽車旅館」
    內，販賣重約1 錢（即3.75公克）之海洛因予王贏漢，售價
    為2 萬元。
二、甲○○又明知甲基安非他命（起訴書誤載為安非他命，以下
    同）係業經公告列為毒品危害防制條例第2 條第2 項第2 款
    之第二級毒品，不得販賣、持有，竟基於意圖營利販賣第二
    級毒品甲基安非他命之概括犯意，自93年4 月間某日起至94
    年10、11月間某日止，以其所有門號0000000000號行動電話
    作為販賣甲基安非他命之聯絡工具，連續為下列犯行：
  (一)自93年4 月間某日起至同年7 月26日13時許止，在其位於高
    雄市○○區○○路13巷17號住處、高雄市○○路某處等地，
    以甲基安非他命重量1 錢售價6 千元之價格，販賣重量不詳
    之甲基安非他命予已成年之A1（真實姓名年籍詳卷內所附年
    籍對照表）多次，所得共計5 萬元。
  (二)於94年8 月14日22時許，在高雄市○○路與民族路口附近「
    瑞豐飯店」內，以重量1 兩（即37.5公克）售價2 萬4 千元
    之價格，販賣甲基安非他命1 兩予簡秀梅，又於94年10、11
    月間某日，在高雄縣大寮鄉○○號○○道路旁某汽車旅館門口
    ，以相同價格販賣甲基安非他命半兩予簡秀梅，所得共計3
    萬6 千元。
  (三)自94年8 月間某日起至同年9 月底某日止，在高雄縣鳳山市
    「五虎廟」，販賣甲基安非他命予陳嘉賓10次，每次重量約
    1 錢，前9 次售價4,500 元，最後1 次售價5,500 元，所得
    共計4 萬6 千元。
  (四)於94年10月初某日，在高雄市○○路「瑞谷飯店」前，以重
    量1 兩售價3 萬元之價格，販賣甲基安非他命1 兩予乙○○
    。
三、嗣於93年8 月19日14時20分許，經警持原審核發之搜索票至
    甲○○上開住處搜索查獲，並扣得其所有海洛因3 包（合計
    淨重7.51公克，空包裝重2.11公克）、甲基安非他命3 包（
    合計驗前毛重10.3公克，驗後毛重10.2公克，其中1 包係警
    方將甲基安非他命結晶器皿內盛裝之甲基安非他命裝入包裝
    袋內所得）、電子磅秤（殘留海洛因、甲基安非他命）1 台
    、分裝盒（殘留海洛因、甲基安非他命）1 只、過濾網（殘
    留海洛因、甲基安非他命）2 支、甲基安非他命結晶器皿（
    殘留甲基安非他命）6 只、行動電話（含0000000000號SIM
    卡1 枚，該卡係廖某以月租方式向中華電信承租）1 支；復
    於94年10月5 日14時30分許，經警持法院核發之搜索票，在
    高雄縣鳳山市○○○路上「特力屋」大賣場前查獲，自甲○
    ○使用之車號8311-JQ 號自小客車上扣得其所有海洛因2 包
    （合計淨重37.67 公克，包裝重2.02公克）、甲基安非他命
    9 包、電子磅秤（殘留甲基安非他命）1 台、測試毒品純度
    機器（殘留甲基安非他命）1 台、空夾鏈袋1 包、行動電話
    （含0000000000號SIM 卡1 枚，此卡為廖某事後再承租）1
    支，並在其位於高雄縣鳳山市○○○路581 巷18之1 號5 樓
    住處扣得甲基安非他命3 包（與在上開自小客車內扣得之甲
    基安非他命9 包，共12包合計驗前毛重169.8 公克，驗後毛
    重169.7 公克）。
四、案經臺灣高雄地方法院檢察署（下稱高雄地檢署）自動檢舉
    及高雄市政府警察局苓雅分局、內政部警政署高雄港務警察
    局移請該署檢察官偵查起訴及移送併辦。
     理  由
甲、程序部分：
一、證人A2、陳嘉賓、簡秀梅曾分別於94年3 月17日、同年10月
    15日、24日、同年11月10日檢察官偵查中到庭具結作證，渠
    等向檢察官所為之言詞陳述，並無證據證明有何顯不可信之
    情況，並均於原審到庭接受被告對質詰問且與本案待證事實
    相關，依刑事訴訟法第159 條之1 第2 項規定，得為證據。
二、證人A1、陳嘉賓、王贏漢、簡秀梅曾分別於93年7 月29日、
    94 年10 月15日、同年10月17日、同日接受警方詢問，證人
    A1陳述自3 個月前起開始向被告購買安非他命，交易金額共
    計約5 萬元等語、證人王贏漢陳述曾以2 萬元價格向被告買
    過1 錢（3.75公克）海洛因等語、證人陳嘉賓陳述曾向被告
    購買安非他命，最後1 次是（94年）9 月底在「老虎廟」，
    以5,500 元購買1 錢安非他命等語，及證人簡秀梅陳述曾於
    94 年8月14日21時37分後30分鐘內，在高雄市○○路與民族
    路口附近，以2 萬4 千元向被告購得1 兩（37.5公克）安非
    他命等語，均與渠等在原審審理中到庭所為之陳述並不相符
    ，本院審酌證人A1曾於原審審理時證稱其與被告並無怨隙，
    在為警查獲後確實是要供出上游毒品來源等語（見原審94年
    12 月7日審判筆錄），證人陳嘉賓於偵訊、原審審理時證稱
    其於94年10月15日接受警詢時未遭刑求、威脅、欺騙，警詢
    筆錄均依照其意思記載，且經其看過並簽名等語（見高雄地
    檢署94年度偵字第23248 號偵查卷宗〈下稱偵六卷〉第39頁
    正反面、原審95年6 月28日審判筆錄），證人王贏漢於警、
    偵訊及原審審理時陳稱其與被告並無仇恨、嫌隙，警詢所言
    係出於自由意志，未遭警察施以強暴、脅迫或其他非法行為
    ，警詢筆錄有按照其陳述記載，亦經其閱讀後始簽名等情（
    見警三卷第16頁、偵六卷第55頁、原審95年5 月17日審判筆
    錄），證人簡秀梅亦證稱其與被告並無仇怨等語（見原審95
    年5 月17日審判筆錄），且證人陳嘉賓、王贏漢、簡秀梅部
    分，係警方對被告實施通訊監察後，發現被告有販賣毒品予
    陳嘉賓等3 人之嫌疑，而於94年10月15日持高雄地檢署傳票
    傳喚陳嘉賓、同年月17日借提王贏漢（當時王贏漢因另案羈
    押於臺灣高雄看守所）、通知簡秀梅到案說明，此有通訊監
    察書（門號0000000000號行動電話）3 份、傳票1 紙（被傳
    人陳嘉賓）、被告與陳嘉賓、王贏漢、簡秀梅通訊監察錄音
    帶各1 捲及譯文各1 份附卷可證，證人陳嘉賓、王贏漢、簡
    秀梅接受警詢時，其陳述之真實性尚未經其他利害關係人請
    託、威脅、利誘或以其他方式進行干預，亦尚無時間、機會
    預先編造一套合理之說詞掩蓋事實，其陳述應較審判中所言
    更接近真實，且證人A1、王贏漢、簡秀梅在原審審理中到庭
    所為之陳述，係在被告面前作成，另證人陳嘉賓於原審審理
    時，係以視訊設備接受交互詰問（其在臺灣武陵監獄服刑，
    該監獄與原審間設有視訊設備，可相互傳送聲音、影像），
    與在庭之被告間，可相互聽到聲音、看到影像，相當於在被
    告面前接受詰問，較易有不敢將被告所涉犯行完整供出之心
    理壓力，顯見渠等先前於警詢中所為之陳述，具有較可信之
    特別情況，且為證明被告犯罪事實所必要，依刑事訴訟法第
    159 條之2 之規定，自得作為證據。
三、證人乙○○於本院審理時否認有向被告購買甲基安非他命之
    情事，與其警詢及偵查中供述不符，惟查證人乙○○於警詢
    時陳稱與被告為朋友關係，交情普通沒有怨仇，又於偵訊時
    自承警詢筆錄實在等語（見警三卷第26、27頁、偵六卷第66
    頁），其上開警詢時所為陳述具有可信之特別情況，亦為證
    明本件犯罪事實存否所必要者，故證人乙○○於警詢及偵查
    時之言詞陳述，依刑事訴訟法第159 條之2 規定自有證據能
    力，得為證據。
四、按法院或檢察官得囑託醫院、學校或其他相當之機關、團體
    為鑑定，鑑定之經過及其結果，應命鑑定人以言詞或書面報
    告。刑事訴訟法第208 條第1 項、第206 條第1 項分別定有
    明文。高雄地檢署檢察官、原審曾分別囑託高雄醫學大學附
    設中和紀念醫院（下稱高醫醫院）對扣案之甲基安非他命、
    甲基安非他命結晶器皿及電子磅秤、分裝盒、過濾網、測試
    海洛因純度機器進行鑑定，鑑定該等物品有無海洛因或甲基
    安非他命之殘留，是該醫院函覆之檢驗報告8 份，均屬鑑定
    報告，有證據能力。
五、依刑事訴訟法第198 條、第208 條之規定，所謂鑑定乃指於
    刑事訴訟程序中為取得證據資料而由檢察官或法官指定具有
    特別知識經驗之鑑定人、學校、機關或團體，就特定之事物
    ，以其專業知識加以分析、實驗而作判斷，以為偵查或審判
    之參考。故而，不論鑑定人或鑑定機關、學校、團體，均應
    由檢察官或法官視具體個案之需要而為選任，始符合刑事訴
    訟法第198 條、第208 條之規範本旨，否則所為鑑定，仍屬
    於傳聞證據。但對於司法警察機關調查中之案件，或有量大
    或急迫之情形，為因應實務之現實需求，認為當然有鑑定之
    必要者，基於檢察一體原則，得由該管檢察長對於轄區內之
    案件，以事前概括選任鑑定人或囑託鑑定機關（團體）之方
    式，俾便轄區內之司法警察官、司法警察對於調查中之此類
    案件，得即時送請事前已選任之鑑定人或囑託之鑑定機關（
    團體）實施鑑定，有法務部92年9 月1 日法檢字第09200350
    83號可按。而臺灣高等法院檢察署檢察長概括選任法務部調
    查局為「毒品種類、成份之鑑定」鑑定機關，臺灣高雄地方
    法院檢察署檢察長概括選任高雄市立凱旋醫院為「施用毒品
    鑑定」之鑑定機關，有臺灣高等法院檢察署檢察長、臺灣高
    雄地方法院檢察署檢察長概括選任鑑定機關名冊可按。本件
    卷附法務部調查局94年2 月1 日調科壹字第220018987 號、
    同年12月30日調科壹字第220021838 號鑑定通知書、陳嘉賓
    、乙○○、簡秀梅之高雄市立凱旋醫院濫用藥物尿液檢驗報
    告各1 份，雖由查獲單位警局於送請法務部調查局、高雄市
    立凱旋醫院鑑定，然上開鑑定機關分別為臺灣高等法院檢察
    署及臺灣高雄地方法院檢察署檢察長基於檢察一體原則概括
    選任鑑定機關，所為鑑定結果，自有證據能力。
乙、實體部分：
一、訊據上訴人即被告甲○○矢口否認有何販賣第一級毒品海洛
    因、第二級毒品甲基安非他命之犯行，辯稱：伊從未販賣過
    海洛因、甲基安非他命，查獲的毒品是供自己施用之用，可
    能是因為伊與港警局警員有摩擦，警員找乙○○等人去做筆
    錄，要栽贓伊的云云。經查：
  (一)被告已自承曾於上開時、地2 度為警查獲，並分別扣得如犯
    罪事實欄所示之物品，其中門號0000000000號行動電話（含
    SIM 卡）為其所有、使用，查獲之電子磅秤（殘留海洛因、
    甲基安非他命，於93年8 月19日查扣）1 台、分裝盒、過濾
    網、測試海洛因純度機器、空夾鏈袋、93年8 月19日扣得之
    海洛因均為其所有，空夾鏈袋是出門裝毒品用，磅秤、分裝
    盒、過濾網是秤重、分裝、過濾毒品用等事實（見警三卷第
    3 頁、原審94年6 月3 日、95年2 月15日準備程序筆錄）；
    而證人A2曾於偵訊時證稱：伊認識甲○○，並曾在93年1 、
    2 月間，到甲○○住處民業路13巷17號購買海洛因2 、3 次
    ，每次約買半錢1 萬元等語（見高雄地檢署93年度偵字第16
    938 號偵查卷宗第95頁）；證人陳嘉賓於偵訊時證稱：伊曾
    於94年8 月初，以0000000000號行動電話撥打甲○○電話00
    00000000號，向甲○○購買海洛因，購買價格為1 千元，可
    摻入2 支香菸中施用，甲○○於94年10月5 日在鳳山市「特
    力屋」前為警查獲時伊也在場，伊聽到甲○○承認查獲之毒
    品及電子磅秤都是他的等語（見偵六卷第39、40頁）；證人
    王贏漢亦於警詢時證述：伊曾於94年9 月13日在高雄市○○
    路上「舒活汽車旅館」內，當面向甲○○以2 萬元購得重量
    1 錢（3.75公克）之海洛因，伊與甲○○聯絡方式都是撥打
    甲○○電話0000000000號等語（見警三卷第14頁至第16頁）
    。此外，並有海洛因5 包（合計淨重45.18 公克，空包裝重
    4.13公克）、電子磅秤（殘留海洛因、甲基安非他命）1 台
    、分裝盒（殘留海洛因、甲基安非他命）1 只、過濾網（殘
    留海洛因、甲基安非他命）2 支、測試毒品純度機器（殘留
    甲基安非他命）1 台、行動電話2 支（各含0000000000號SI
    M 卡1 枚）、空夾鏈袋1 包等物扣案可稽，而上開海洛因5
    包送驗結果，確含有海洛因成分，電子磅秤、分裝盒、過濾
    網等物送驗結果，均含有海洛因、甲基安非他命之殘留，另
    測試毒品純度機器上有甲基安非他命之殘留，有法務部調查
    局94年2 月1 日調科壹字第220018987 號、同年12月30日調
    科壹字第220021838 號鑑定通知書、高醫醫院94年5 月3 日
    編號0000-000、768 、769 號、同年12月19日編號0000-000
    號檢驗報告各1 份在卷可憑。至證人A2雖於原審審理時改稱
    ：只有在93年3 、4 月份時，和甲○○一起出錢買海洛因1
    、2 次，由甲○○去買，伊再去跟他拿，沒有向甲○○購買
    海洛因云云，惟被告已自承：並未和A2一起去買海洛因等語
    （見原審94年12月7 日審判筆錄），若被告確係與證人A2一
    起出錢買海洛因，而非販賣海洛因予A2，被告豈會否認此項
    有利於己之事實？堪認證人A2改稱是一起出錢買海洛因云云
    ，與事實不符，不足採信。又證人A2既證稱曾向被告購買2
    、3 次海洛因，顯見其僅能確定至少購買過2 次，無法確定
    是否購買過第3 次海洛因，則就被告販賣海洛因予證人A2之
    次數乙節，即應為對其較有利之認定，即認其僅販買2 次海
    洛因予證人A2。綜上，足認被告確曾於如犯罪事實欄所示時
    、地販賣海洛因予證人A2、陳嘉賓、王贏漢。被告辯稱並未
    販賣海洛因及證人A2、陳嘉賓、王贏漢於審判時同此之證述
    ，均屬事後卸責或迴護被告之詞，不足採信。
  (二)被告已自承如犯罪事實欄所示扣案之甲基安非他命、甲基安
    非他命結晶器皿均為其所有，該器皿是用來裝溶解過濾的安
    非他命等語（見原審94年6 月3 日準備程序筆錄）；而證人
    A1於警詢時證稱：伊從（93年7 月29日查獲時）3 個月前染
    上毒癮後，迄今共向被告購得約5 萬元之安非他命等語（見
    警一卷第5 頁），復於原審審理時證述：伊染上毒癮後曾向
    在庭之被告買過安非他命，是先打被告的行動電話約定地點
    ，再去約定的地方拿，約定的地方每次都不一樣，曾經去過
    住宅、九如路等地，交易價格為每錢6 千元等語（原審94年
    12月7 日審判筆錄）；證人簡秀梅於警詢時證稱：曾於94年
    8 月14日21時37分後30分鐘內，在高雄市○○路與民族路口
    附近，以24,000元向被告購得1 兩（37.5公克）安非他命等
    語（見警三卷第22頁），於偵訊時證稱：曾向甲○○購得安
    非他命2 次，分別買1 兩、半兩，價格為1 兩24,000元，1
    次在七賢路與民族路「瑞豐飯店」門口，1 次在大寮88號快
    速道路某汽車旅館等語（見偵六卷第78頁），復於原審審理
    時證稱：確實有在民族路、七賢路口及大寮鄉○○○○道路某
    汽車旅館與賣毒品之人見面，2 次時間約相隔1 、2 個月等
    語（見原審95年5 月17日審判筆錄）；證人陳嘉賓於94年10
    月15日警詢時證述：伊撥打甲○○的電話，向甲○○購買毒
    品安非他命，交易地點大概都在住處附近（鳳山市）的「五
    虎廟」，最後1 次交易時間是（94年）9 月底，以5,500 元
    買1 錢的安非他命等語（見警三卷第9 、10頁），於偵訊時
    證稱：伊自94年8 月起，撥打甲○○電話0000000000號，向
    甲○○購買安非他命約10次，數量1 錢，價格是4,500 元至
    5,500 元間等語（見偵六卷第39、40頁）；證人乙○○則於
    警詢、偵訊時證稱：曾以0000000000號行動電話與甲○○00
    00000000號行動電話聯絡，於94年10月初，在高雄市○○路
    「瑞谷飯店」前，以3 萬元向甲○○購買重量1 兩（37.8公
    克）之安非他命，以供己施用等語（見警三卷第26、27頁、
    偵六卷第66頁）。至於證人乙○○於本院審理時改稱：伊係
    與被告合買毒品，並非向被告買毒品等語，無非迴護被告之
    詞，自無可取。此外，並有甲基安非他命15包（合計驗前毛
    重180.1 公克，驗後毛重179.9 公克）、電子磅秤共2 台、
    分裝盒1 只、過濾網2 支、甲基安非他命結晶器皿6 只、行
    動電話2 支（各含0000000000號SIM 卡1 枚）、空夾鏈袋1
    包等物扣案可稽，而上開甲基安非他命15包送驗結果，確均
    含有甲基安非他命成分，電子磅秤、分裝盒、過濾網、結晶
    器皿等物送驗結果，分裝盒、過濾網、93年8 月19日查扣之
    電子磅秤1 台均含有海洛因、甲基安非他命之殘留，另甲基
    安非他命結晶器皿、94年10月5 日查扣之電子磅秤1 台則含
    有甲基安非他命之殘留，有高醫醫院94年1 月11日編號0000
    -000、137 號、同年5 月3 日編號0000-000、768 、769 號
    、同年11月1 日編號0000-0000 號、同年12月19日編號0000
    -000號檢驗報告各1 份在卷可憑。又證人簡秀梅於94年9 月
    5 日、同年10月23日採尿送驗結果，及證人陳嘉賓、乙○○
    分別於94年10月5 日、同年月24日採尿送驗結果，均呈甲基
    安非他命陽性反應，渠等顯有施用甲基安非他命之事實，亦
    有凱旋醫院濫用藥物尿液檢驗報告3 份在卷可佐，並經原審
    調取原審94年度訴字第4056號刑事卷宗（被告簡秀梅）查核
    屬實。至證人A1雖於警詢時證稱從93年4 月間（即93年7 月
    29日查獲前3 個月）開始至查獲時止，共向被告購買安非他
    命約5 萬元（次數不詳）等語，於原審審理時則改稱是在被
    查獲前1 、2 個月（即93年5 、6 月間）開始向被告購買安
    非他命，買過3 、4 次，每次交易金額大約3 、4 千元到6
    千元云云，就購買時間、金額所述不一，惟衡諸常情，一般
    人之記憶常隨著時間經過漸趨模糊、淡忘，而證人A1係於93
    年7 月29日、94年12月7 日分別接受警詢、於原審審理中作
    證，其接受警詢與向被告購買毒品之時間相距非遠，於原審
    審理中到庭作證時，距離向被告購買毒品之時間已超過1 年
    ，相較之下，被告A1於接受警詢時，對購買甲基安非他命之
    時間、金額等細節記憶應較清晰，所為證詞亦較可信。另證
    人簡秀梅於94年10月17日接受警詢時僅證稱曾於94年8 月14
    日向被告購買過1 兩甲基安非他命1 次，於同年11月10日檢
    察官偵訊時則證稱除上開交易外，另曾向被告買過半兩甲基
    安非他命1 次，前已敘明，堪認證人簡秀梅向被告購買半兩
    甲基安非他命之時間，係於94年10月17日至同年11月10日間
    某日。又如前所述，證人陳嘉賓僅證稱曾向被告購買甲基安
    非他命約10次，數量1 錢，價格是4,500 元至5,500 元間，
    最後1 次是5,500 元等語，未說明前9 次購買甲基安非他命
    之實際金額分別為何，關於其前9 次向被告購買甲基安非他
    命之實際金額乙節，自應為對被告較有利之認定，即認該9
    次購買金額均為4,500 元。從而，被告確曾於如犯罪事實欄
    所示時、地多次販賣甲基安非他命予證人A1、簡秀梅、陳嘉
    賓、乙○○無訛。被告所辯並未販賣甲基安非他命，及證人
    簡秀梅、陳嘉賓於原審審理時所為相同之證述，均屬卸責或
    附和被告之詞，實無足採。
  (三)證人簡秀梅固於原審審理時證稱：伊於檢察官偵訊時因在停
    藥狀態，所以意識不清楚，所言不實在云云。惟經原審當庭
    勘驗證人簡秀梅於94年11月10日接受檢察官偵訊之錄音帶，
    檢察官與簡秀梅係以一問一答之方式進行偵訊，證人簡秀梅
    對檢察官之問題均能做出清楚、明確之回答，且曾針對自己
    有其他案件遭判刑確定及所涉犯之毒品案件，可否進行認罪
    協商、合併執行等問題與檢察官討論、對話及請求從輕量刑
    ，有勘驗筆錄在卷可憑（見原審95年7 月19日審判筆錄），
    由上開偵訊情形觀之，證人簡秀梅於偵訊時意識正常、清楚
    ，並無意識不清之情形，故其證稱當時意識不清云云，顯與
    事實不符，不足採信。又被告之辯護人雖辯稱：簡秀梅曾於
    警詢時證稱向被告買毒品時沒有付錢，是事後才付錢，但被
    告與簡秀梅並不認識，若被告有賣毒品給簡秀梅，必定是一
    手交錢一手交貨，不可能如簡秀梅所述讓她事後再付錢，可
    見簡秀梅於警詢所述不實云云，然證人簡秀梅係向友人取得
    被告之電話，才會聯絡上被告，並曾在被告詢問自己身分時
    自稱是「泰國仔旁邊的那位妹仔」，此據證人簡秀梅於原審
    審理時證述明確（見原審95年5 月17日審判筆錄），顯見證
    人簡秀梅與被告間雖非熟識，卻有共同之友人，則被告可能
    是看在該名友人面子上，或經該名友人擔保後，始同意讓證
    人簡秀梅先拿走所購買之甲基安非他命，事後再付款，故被
    告並非不可能讓證人簡秀梅未付款即取走所購買之甲基安非
    他命，辯護人上開辯解並不足採。
  (四)辯護人復辯稱證人A1曾證述賣其毒品之人與妻子及2 個小孩
    同住、身高171 公分、開1 輛白色汽車等語，均與被告實際
    情形不符，況證人A1未曾於警、偵訊時證稱有看過被告賣毒
    品給1 個姓陳的人，卻於原審審判中證稱有看過，可見A1所
    言不實，存心陷害被告云云。查證人A1曾於警詢時證稱：伊
    向被告購買安非他命，有1 次是去被告位於高雄市○○區○
    ○路13巷17號住處購買，被告和他太太、2 名小孩住在該處
    ，被告身高約171 公分，使用之自小客車為白色等語（見警
    一卷第5 頁正反面），與證人即被告之妻廖文慧於原審審理
    時到庭證稱：伊有3 個小孩，被告身高184 公分，所使用之
    車輛為墨綠色等語（見原審94年12月7 日審判筆錄）雖有不
    同，惟證人A1已於原審審理時到庭證稱：伊去過1 間住宅向
    被告買毒品，去的時候有見過2 個小孩和1 個女人，不確定
    那是不是被告的妻子小孩等語（見同上審判筆錄），則證人
    A1既僅去過被告上開住處1 次，在該次僅看到2 個小孩，未
    看到3 個小孩（第3 個小孩可能剛好不在家、在家中其他地
    方或有其他原因而未被A1看到），其誤以為被告僅有2 個小
    孩亦屬合理。又以目測方式判斷他人之身高，其判斷之準確
    性因人而異，目測後所認為之身高，與經儀器、量尺測量出
    之身高，極容易有所誤差，而171 或184 公分之身高，均已
    非矮個子，13公分之距離亦非甚大，自不能因證人A1無法精
    確目測出被告之身高，即認其所描述之人並非被告。另證人
    廖文慧已於原審審理時證稱：伊有1 輛白色TOYOTA汽車，是
    伊做生意用的交通工具等語（見同上審判筆錄），則被告家
    中既然有白色汽車，不論是否還有其他汽車，或該輛白色汽
    車平時多由何人使用，被告均有可能使用該白色汽車。至證
    人廖文慧雖於原審同時證稱：被告自己有1 輛墨綠色的車，
    所以沒有在用那輛白色汽車云云（見同上審判筆錄），惟證
    人廖文慧與被告係夫妻關係，2 人間有深厚情誼及利害關係
    ，衡情證人廖文慧有袒護被告、使其脫免刑責之動機及可能
    ，實難僅憑證人廖文慧之證言，即認被告從未使用過上開白
    色汽車，證人A1所述被告使用白色自小客車與事實不符。再
    查，依卷內所附證人A1警詢筆錄所示（證人A1未曾接受檢察
    官偵訊），證人A1雖未於警詢時證稱有看過被告賣毒品給1
    個姓陳的人等語，然此並不表示證人A1確實沒有看過被告賣
    毒品給姓陳之人（可能證人A1確有看過，只是沒有在警詢時
    說出，事後A1自己也忘記是否曾經說出過），故證人A1於原
    審審理時雖未否認曾證稱有看過被告賣毒品給姓陳之人，仍
    難據以認定證人A1故意編造謊言陷害被告，其所證曾向被告
    購買甲基安非他命等語均不實在。
  (五)被告曾於上開時、地連續販賣海洛因、甲基安非他命予證人
    A2、陳嘉賓、王贏漢、A1、簡秀梅、乙○○等人，前已述及
    ，以目前毒品危害防制條例對於販賣第一、二級毒品罪所科
    處之重刑而言，若非有利可圖，被告豈會甘冒重刑之處罰，
    而從事販毒之行為，甚至於93年8 月19日第1 次遭查獲後，
    仍持續販毒，足見其有營利之意圖，至為明顯。
  (六)證人陳嘉賓所有之0000000000行動電話、王贏漢所有之0000
    000000行動電話、簡秀梅所有之0000000000行動電話、乙○
    ○所有之0000000000行動電話於事實欄所載之時間，均有與
    被告所有之0000000000行動電話連繫購買毒品之情事，有其
    等之通訊監察譯文及行動電話通聯紀錄附於警三卷第11-13
    、18-20 、24-25 、31-32 頁、第72-75 頁可稽。足見證人
    陳嘉賓、王贏漢、簡秀梅、乙○○等人於上述時地確有向被
    告購買第一、二級毒品之事實甚明。綜上所述，被告所辯上
    情，無非卸責之詞，不足採信。本件事證明確，被告之犯行
    ，堪以認定。
二、查被告行為後，如附表所示之法律均經修正，並均自95年7
    月1 日起開始施行，又本次刑法修正之比較新舊法，應就罪
    刑有關之共犯、未遂犯、想像競合犯、牽連犯、連續犯、結
    合犯，以及累犯加重、自首減輕暨其他法定加減原因（如身
    分加減）與加減例等一切情形，綜其全部罪刑之結果而為比
    較，最高法院95年5 月23日第8 次刑事庭會議決議可資參照
    。則比較如附表所示新舊法後，均以舊法對被告較有利，綜
    合言之，新法（裁判時法）並無較有利於被告，依刑法第2
    條第1 項前段之規定，自應適用行為時之法律以論處。是核
    被告所為，係犯修正前毒品危害防制條例第4 條第1 項、第
    2 項販賣第一級、第二級毒品罪。被告持有第一級毒品海洛
    因、第二級毒品甲基安非他命後予以販賣，其持有第一級、
    第二級毒品之低度行為，應分別為販賣第一級、第二級毒品
    之高度行為所吸收，不另論罪。其先後多次販賣第一級毒品
    海洛因予A2、陳嘉賓、王贏漢，及多次販賣第二級毒品甲基
    安非他命予A1、簡秀梅、陳嘉賓、乙○○之行為，均時間緊
    接，手法相同，觸犯構成要件相同之罪名，顯均係基於概括
    犯意為之，為連續犯，均應依法論以一罪，除販賣第一級毒
    品法定刑死刑、無期徒刑部分，及販賣第二級毒品法定刑無
    期徒刑部分不得加重外，應分別就有期徒刑及罰金刑部分加
    重其刑。公訴人雖僅就被告關於販賣海洛因、甲基安非他命
    予A2、A1部分之犯行提起公訴，惟被告除前開犯行外，復於
    犯罪事實欄所示時、地有販賣海洛因、甲基安非他命予陳嘉
    賓、王贏漢、簡秀梅、乙○○之犯行，該部分販賣第一級、
    第二級毒品犯行與前揭業經起訴之販賣第一級、第二級毒品
    犯行分別有連續犯之裁判上一罪關係，已如前述，均為起訴
    效力所及，本院自應併予審理。被告所犯上開販賣第一級、
    第二級毒品2 罪間，犯意各別，罪名不同，應予分論併罰。
三、原審予以被告論科，固非無見，惟查：(一)警方於94年10月5
    日14時30分許，在高雄縣鳳山市○○○路上「特力屋」大賣
    場前被告使用之8311-JQ 自用小客車上搜索扣得之電子磅秤
    （殘留甲基安非他命）僅1 台，而原判決主文欄竟記載（電
    子磅秤」2 台，即有主文與事實矛盾之違誤。(二)證人陳嘉賓
    係於94年8 月19日凌晨5 時許，在其高雄縣鳳山市○○○街
    72 巷24 弄6 號2 樓住處附近之「虎廟」旁，向被告購買海
    洛因1,000 元，業據證人陳嘉賓94年10月15日調查筆錄及通
    信監察譯文在卷可稽（見警三卷第8 至10頁，第13頁）。而
    原判決事實欄竟記載「於94年8 月初某日，在不詳地點販賣
    重量不詳、售價1,000 元之海洛因予已成年人之陳嘉賓1 次
    」等情，即有認定事實不明確之違誤，亦有未合。被告上訴
    意旨，仍執前詞，否認犯罪，然原判決既有上述可議，自應
    由本院將原判決撤銷改判。爰審酌被告貪圖利益，多次販賣
    第一級毒品海洛因、第二級毒品甲基安非他命，嚴重危害他
    人身心健康，於93年8 月19日為警查獲後仍不知悔改，繼續
    販賣上開毒品，在警、偵訊及本院審理時亦一再飾詞否認犯
    罪，反稱是遭警方栽贓陷害，難認有何悔悟之意，及被告犯
    罪動機、目的、手段、所得利益、所生危害等一切情狀，分
    別量處如主文第2 頁所示之刑。處無期徒刑（即販賣第一級
    毒品罪）部分另依法宣告褫奪公權終身，上開2 罪並定應執
    行之刑無期徒刑（宣告之最重刑為無期徒刑，除罰金及從刑
    外，不執行他刑），及宣告褫奪公權終身。
四、扣案之海洛因5 包（合計淨重45.18 公克，空包裝重4.13公
    克）、甲基安非他命15包（合計驗前毛重180.1 公克，驗後
    毛重179.9 公克），經鑑定結果確為海洛因、甲基安非他命
    無誤，前已述及，而盛裝上開海洛因之空包裝袋，雖經法務
    部調查局就之與其所盛裝之第一級毒品海洛因分別鑑析其重
    量，惟因法務部調查局一般係以傾倒之方式，將包裝袋內之
    第一級毒品海洛因倒出與包裝袋分離而稱重，必要時，輔以
    刮杓刮取袋內粉末，然無論依何種方式分離，包裝袋內均有
    極微量之第一級毒品海洛因殘留，業經法務部調查局93年3
    月19日調科壹字第09300113060 號函釋在案，有該函文在卷
    可考，足認前開盛裝海洛因之空包裝袋內含極微量第一級毒
    品海洛因殘留而無法析離，而盛裝甲基安非他命之空包裝袋
    亦同樣含有甲基安非他命殘留而無法析離，上開海洛因、甲
    基安非他命與其包裝袋均應整體視為毒品，依毒品危害防制
    條例第18條第1 項前段規定，不論屬於犯人與否，均沒收銷
    燬之，至鑑驗耗損之海洛因、甲基安非他命因已滅失，自無
    庸宣告沒收銷燬，併此敘明。扣案之電子磅秤1 台（93年8
    月19日查獲）、分裝盒1 只、過濾網2 支，送驗結果均有海
    洛因、甲基安非他命之殘留，另扣案之電子磅秤1 台（94年
    10月5 日查獲）、甲基安非他命結晶器皿6 只、測試毒品純
    度機器1 台，送驗結果均有甲基安非他命之殘留，亦如前述
    ，該等物品上殘留之海洛因、甲基安非他命，因無法剝離，
    均應視同毒品，併依毒品危害防制條例第18條第1 項前段規
    定沒收銷燬之。又扣案之行動電話2 支（各含0000000000號
    SIM 卡1 枚）、空夾鏈袋1 包，均屬被告所有（上開門號為
    中華電信股份有限公司之月租型門號，該門號SIM 卡屬用戶
    所有，此有該公司95年5 月18日行服一字第0950000126號函
    在卷可考），且供本件販賣海洛因、甲基安非他命所用，前
    已敘明，應依毒品危害防制條例第19條第1 項規定沒收之。
    另被告自93年1 月間某日起至94年9 月13日止，販賣海洛因
    所得共計41,000元，自93年4 月間某日起至94年10、11月間
    某日止，販賣甲基安非他命所得共計162,000 元，已如前述
    ，該款項（共計203,000 元）屬被告所有且因犯本件販賣第
    一級、第二級毒品罪所得之財物，雖未扣案，仍應依毒品危
    害防制條例第19條第1 項規定沒收之，如全部或一部不能沒
    收時，以其財產抵償之。至警方於93年8 月19日14時20分許
    查獲被告時一併扣得之美樂水10瓶、注射針筒1 支、吸食器
    1 只、甲基安非他命殘渣袋5 只，及於94年10 月5日14時30
    分許查獲時一併扣得之甲基安非他命殘渣袋7 只、注射針筒
    2 支等物，均經被告自承係供其施用海洛因、甲基安非他命
    所用之物（見警三卷第3 頁、原審94年6 月3日 準備程序筆
    錄），公訴人並未舉證證明上開物品與被告本件販賣第一級
    、第二級毒品犯行有何關連，另扣案之現金4萬 元、電子驗
    鈔機1 台、葡萄糖（白色粉末）1 包、門號0000000000、00
    00000000號行動電話各1 支等物，卷內亦無證據足證與被告
    上開犯行有關，爰均不予宣告沒收。
五、公訴意旨另以：被告甲○○自93年1 、2 月間某日起至同年
    3 月間某日止，曾多次販賣第二級毒品甲基安非他命予A1，
    該部分亦涉犯連續販賣第二級毒品之罪嫌。惟查，證人A1係
    於93年4 月間染上毒癮並開始向被告購買甲基安非他命之事
    實，已如前述，而公訴人並未提出證據證明被告自93年1 、
    2 月間某日起至同年3 月間某日止，有販賣第二級毒品甲基
    安非他命之犯行，亦查無任何積極證據足資認定被告確有上
    開犯行，公訴意旨所指被告此部分犯行自屬無法證明。惟公
    訴意旨認此部分與前開經論罪科刑之連續販賣第二級毒品部
    分有連續犯之裁判上一罪關係，爰不另為無罪之諭知，附此
    敘明。
據上論斷，應依刑事訴訟法第369 條第1 項前段、第364 條、第
第299 條第1 項前段，毒品危害防制條例第4 條第1 項、第2 項
、第18條第1 項前段、第19條第1 項，刑法第11條、第2 條第1
項前段、第37條第1 項、第51條第4 款，修正前刑法第56條，判
決如主文。
本案經檢察官陳宗吟到庭執行職務。
中　　華　　民　　國　　96　　年　　5 　　月　　17　　日
                  刑事第三庭    審判長法  官  周賢銳
                                      法  官  黃仁松
                                      法  官  謝宏宗
以上正本證明與原本無異。
販賣第一級毒品罪部分依職權送上訴。
其他部分如不服本判決應於收受本判決後10日內向本院提出上訴
書狀，其未述上訴理由者，並得於提起上訴後10日內向本院補
提理由書狀（均須按他造當事人之人數附繕本)「 切勿逕送上級
法院」。
中　　華　　民　　國　　96　　年　　 5　　月　　21　　日
                                書   記　 官  熊惠津
附錄本判決論罪科刑法條：
毒品危害防制條例第4條第1項、第2項
製造、運輸、販賣第一級毒品者，處死刑或無期徒刑；處無期徒
刑者，得併科新臺幣1 千萬元以下罰金。
製造、運輸、販賣第二級毒品者，處無期徒刑或7 年以上有期徒
刑，得併科新臺幣7 百萬元以下罰金。
附表：法律修正前後之比較
┌──────┬───────┬───────┬──────────┬────┬────┐
│  法條條號  │   舊法規定   │   新法規定   │      比較理由      │比較依據│比較結果│
│            │（修正前法條）│（修正後法條）│                    │        │何者對行│
│            │              │              │                    │        │為人有利│
├──────┼───────┼───────┼──────────┼────┼────┤
│毒品危害防制│該罪法定刑為「│該罪法定刑為「│新法罰金數額下限、計│刑法第2 │舊法    │
│條例第4 條第│死刑或無期徒刑│死刑或無期徒刑│算額度較舊法增加，修│條第1 項│        │
│1 項、刑法第│；處無期徒刑者│；處無期徒刑者│正後之法律效果對被告│前段    │        │
│33條第5 款  │，得併科新臺幣│，得併科新臺幣│較不利，比較言之，以│        │        │
│            │1 千萬元以下罰│1 千萬元以下罰│舊法對被告有利。    │        │        │
│            │金」，罰金數額│金」，罰金數額│                    │        │        │
│            │下限為銀元1 元│下限為新臺幣1 │                    │        │        │
│            │（即新臺幣3 元│千元以上，並以│                    │        │        │
│            │）以上。      │百元計算之。  │                    │        │        │
├──────┼───────┼───────┼──────────┼────┼────┤
│毒品危害防制│該罪法定刑為「│該罪法定刑為「│新法罰金數額下限、計│刑法第2 │舊法    │
│條例第4 條第│無期徒刑或7 年│無期徒刑或7 年│算額度較舊法增加，修│條第1 項│        │
│2 項、刑法第│以上有期徒刑，│以上有期徒刑，│正後之法律效果對被告│前段    │        │
│33條第5 款  │得併科新臺幣7 │得併科新臺幣7 │較不利，比較言之，以│        │        │
│            │百萬元以下罰金│百萬元以下罰金│舊法對被告有利。    │        │        │
│            │」，罰金數額下│」，罰金數額下│                    │        │        │
│            │限為銀元1 元（│限為新臺幣1 千│                    │        │        │
│            │即新臺幣3 元）│元以上，並以百│                    │        │        │
│            │以上。        │元計算之。    │                    │        │        │
├──────┼───────┼───────┼──────────┼────┼────┤
│刑法第56條  │連續數行為而犯│刪除          │本件被告所犯4 次販賣│刑法第2 │舊法    │
│            │同一罪名者，以│              │海洛因及十餘次以上販│條第1 項│        │
│            │一罪論。但得加│              │賣甲基安非他命犯行，│前段    │        │
│            │重其刑至二分之│              │如依舊法連續犯規定，│        │        │
│            │一。          │              │係分別以一罪論，得加│        │        │
│            │              │              │重其刑至二分之一（死│        │        │
│            │              │              │刑及無期徒刑部分不得│        │        │
│            │              │              │加重），如依新法，因│        │        │
│            │              │              │連續犯規定已刪除，應│        │        │
│            │              │              │將其上開4 次販賣海洛│        │        │
│            │              │              │因、十餘次以上販賣甲│        │        │
│            │              │              │基安非他命犯行分論併│        │        │
│            │              │              │罰（分別論以4 罪、十│        │        │
│            │              │              │餘罪），比較言之，以│        │        │
│            │              │              │舊法對被告有利。    │        │        │
└──────┴───────┴───────┴──────────┴────┴────┘
附表一
┌──┬──────────────────────┐
│編號│  物           品            名          稱 │
├──┼──────────────────────┤
│ 1  │海洛因5 包（合計淨重45.18 公克，包裝重4.13公│
│    │克）殘留海洛因及甲基安非他命成份之電子磅秤1 │
│    │台、分裝盒1只、過濾網2支，均沒收銷燬。      │
├──┼──────────────────────┤
│ 2  │行動電話2 支（各含0000000000號SIM 卡1 枚）、│
│    │空夾鏈袋1 包，均沒收                        │
└──┴──────────────────────┘
附表二
┌──┬──────────────────────┐
│編號│  物           品            名          稱 │
├──┼──────────────────────┤
│ 1  │甲基安非他命15包（合計驗後毛重179.9 公克）、│
│    │殘留甲基安非他命之電子磅秤1 台，結晶器皿6 只│
│    │，測試毒品純度機器1台，均沒收銷燬。         │
├──┼──────────────────────┤
│ 2  │行動電話2 支（各含0000000000號SIM 卡1 枚）、│
│    │空夾鏈袋1 包，均沒收                        │
└──┴──────────────────────┘
                                                     Ｆ
